【裁判字號】    94,訴,3736
【裁判日期】    950831
【裁判案由】    營利事業所得稅
【裁判全文】
臺北高等行政法院判決
                                  94年度訴字第03736號
                              .
原      告  久津實業股份有限公司
代  表  人  甲○○
訴訟代理人  施博文  會計師
被      告  財政部臺灣省北區國稅局
代  表  人  凌忠嫄（局長）
訴訟代理人  乙○○
            丙○○
上列當事人間因營利事業所得稅事件，原告不服財政部中華民國
94年10月18日台財訴字第09400434020號訴願決定，提起行政訴
訟。本院判決如下：
    主  文
原告之訴駁回。
訴訟費用由原告負擔。
    事  實
一、事實概要：
    緣原告民國（下同）90年度營利事業所得稅結算申報，原列
    報研究與發展支出新臺幣（下同）13,832,066元及可抵減稅
    額5,467,539元，經被告初查分別核定為9,665,566元及
    2,416,391元。原告不服，申請復查，未獲變更，提起訴願
    ，經遭駁回，遂提起行政訴訟。
二、兩造聲明：
  (一)原告聲明：
    1.訴願決定、原處分均撤銷。
    2.訴訟費用由被告負擔。
  (二)被告聲明：
    1.駁回原告之訴。
    2.訴訟費用由原告負擔。
三、兩造之主張：
  (一)原告主張之理由：
    1.按「公司得在投資於研究與發展及人才培訓支出金額5%至
      25%限度內，抵減當年度應納營利事業所得稅額。」為促
      進產業升級條例第6條第2項所明定。次按「本辦法所稱研
      究與發展之支出，包括公司為研究新產品或新技術、改進
      生產技術、改進提供勞務技術及改善製程所支出下列費用
      ：一、研究發展單位專門從事研究發展工作之全職人員之
      薪資。‧‧‧」為公司研究與發展及人才培訓支出適用投
      資抵減辦法（下稱投資抵減辦法）第2條第1項第1款所明
      定。另按「『薪資支出』之認定以營利事業所得稅查核準
      則第71條規定之範圍為準，並按實際從事研究發展工作之
      月份所領取之薪資為限。」為公司研究與發展及人才培訓
      支出適用投資抵減辦法審查要點（下稱投資抵減辦法審查
      要點）附表項目壹、一認定原則四前段所規定。因此，原
      告就專業研發人員投入計畫之始，認列其為上開投資抵減
      辦法第2條第1項第1款之研究與發展之支出，圖示如下：
      ┌────────┬──────────────┐
      │  專業研發人員  │  原告申報薪資（新台幣/元） │
      ├────────┼──────────────┤
      │  祝經愷等3人   │      2,472,000元           │
      ├────────┼──────────────┤
      │  鄭仁舟等3人   │      2,004,000元           │
      ├────────┼──────────────┤
      │  于英俊等7人   │      4,134,000元           │
      ├────────┼──────────────┤
      │  合    計      │      8,610,000元           │
      └────────┴──────────────┘
    2.次按實質課稅原則，稽徵機關核認課稅事實時，自應就有
      利與不利納稅義務人之事實，一律注意，不得僅採不利事
      實而捨有利事實於不顧，致妨害人民對行政之信賴。且促
      進產業升級條例有關研究發展投資抵減之立法精神，旨在
      鼓勵企業對生產技術之「基礎」研究發展，以突破我國產
      業在邁向現代化技術密集產業之瓶頸，故對有助於促進產
      業升級之研發支出事實，自應加以注意（參照鈞院90年度
      訴字第383 號判決）。原告之專業研發人員，對計畫之執
      行雖於90年當年度6 月後計劃方開始進行，惟該等人員於
      同年度元月已經開始著手訂立計畫之方針，針對研發計畫
      之基礎，進行研議，可謂是對研發工作進行有益且不可取
      代之步驟。但被告認為，研發人員於訂定具體性及通盤性
      研究計劃、及目標前所為之工作，核屬投入研究發展前之
      準備工作，尚非屬研究發展之範圍，其就專業人員所列之
      薪資部分核定為：
  ┌────────┬───────┬────────┐
  │  專業研發人員  │原告申報薪資  │ 被告核定       │
  │                │（新台幣/元） │ （新台幣/元）  │
  ├────────┼───────┼────────┤
  │  祝經愷等3人   │ 2,472,000元  │  1,030,000元   │
  ├────────┼───────┼────────┤
  │  鄭仁舟等3人   │ 2,004,000元  │  1,002,000元   │
  ├────────┼───────┼────────┤
  │  于英俊等7人   │ 4,134,000元  │  2,411,500元   │
  ├────────┼───────┼────────┤
  │    合    計    │ 8,610,000元  │  4,443,500元   │
  └────────┴───────┴────────┘
      上開核定處分與有關促進產業升級條例有關研究發展投資
      抵減之立法精神「旨在鼓勵企業對生產技術之『基礎』研
      究發展，以突破我國產業在邁向現代化技術密集產業之瓶
      頸」，故對於有助於促進產業升級之研發之支出事實，自
      應加以注意之有利於當事人部分（參照鈞院90年度訴字第
      383號判決）不符，未就有利於當事人之部分為注意，違
      反行政程序法第6條、第36條，應撤銷被告違法處分。
    3.被告係恣意限縮解釋投資抵減辦法第2條第1項適用範圍，
      遽比例否定系爭研究發展支出、以及抵減稅額，罔顧有利
      於原告之事證，蓋上述研發人員（共13人）自90年元月份
      開始已經加入研發團隊，雖依照研發資料所示之研發計畫
      VOD808、6200、6086、5012、HMD 等5 項計劃分別在90年
      6 月18日、7 月11日、8 月27日、8 月27日、以及8 月1
      日開始執行，但是依照研發團隊之流程與進度，研發成員
      於元月份已經展開研發之初步工作，並非如被告所認僅為
      事前之準備工作云云，而係實質上有助於促進產業升級之
      研發工作，因此被告所認顯與事實不符，且被告限縮解釋
      的結果與促進產業升級條例授權訂立之投資發展抵減辦法
      之立法精神有所違背，另被告依比例認為于英傑等7 人6
      月以前薪資、鄭仁周等3 人7 月以前薪資、祝經愷等3 人
      8 月以前之薪資等等，不合研究發展人員之薪資，僅認計
      畫執行後之薪資，係就相同擔任提升公司研究與發展之工
      作而為不合理的差別待遇，實有違平等原則。
  (二)被告主張之理由：
    1.按「本辦法所稱研究與發展之支出，包括公司為研究新產
      品或新技術、改進生產技術、改進提供勞務技術及改善製
      程所支出之下列費用：一、研究發展單位專門從事研究發
      展工作之全職人員之薪資。」為公司研究與發展及人才培
      訓支出適用投資抵減辦法第2條第1項第1款所明定。次按
      「『薪資支出』之認定以營利事業所得稅查核準則第71條
      規定之範圍為準，並按實際從事研究發展工作之月份所領
      取之薪資為限。」為投資抵減辦法審查要點附表項目壹、
      一認定原則四前段所規定。
    2.原告係經營其他電子零件及組件製造業，90年度列報研究
      與發展支出13,832,066元及可抵減稅額5,467,539元，其
      中列報研究發展單位專門從事研究發展工作之全職人員薪
      資8,610,000元，原查以其研究計畫VOD808、6200、6086
      、5012及HND等5項之起始時間均係90年6月後，依祝經愷
      等13人實際參與研究計畫時間之比例核算非屬研究發展期
      間之薪資4,166,500元否准認列，核定研究與發展支出
      9,665,566元及可抵減稅額2,416,391元。原告主張渠等於
      計畫開始前已投入，依實質課稅原則准予適用抵減云云，
      申經復查以原告之研究計畫有VOD808等5項，起始日期分
      別為90年6月18日、7月11日、8月27日、8月27日及8月1日
      ，依投資抵減辦法審查要點規定，被告原查依研究人員全
      年度實際從事研究發展工作之時間比例計算薪資
      4,166,500元否准認列並無不合。
    3.原告90年度之研究計畫有VOD808、6200、6086、5012及
      HND等5項，起始日期分別為VOD808－90年6月18日、6200
      －7月11日、6086－8月27日、5012－8月27日及HND－8月1
      日，依首揭要點規定，被告原查依各研究人員全年度實際
      從事研究發展工作之時間比例計算認列薪資4,443,500元
      （詳卷256、526至538頁及說明五），其餘薪資4,166,500
      元否准認列並無不合，原告主張在研究計畫開始前已投入
      該計畫，惟查研發人員於訂定具體性及通盤性研究計畫及
      目標前所為之工作，核屬投入研究發展前之準備工作，尚
      非屬研究發展之範圍，且查VOD808、6200、6086、5012及
      HND等5項計畫之訖日分別於90年9月、90年9月、90年11月
      、90年11月及90年10月止，被告原核定依各研究人員投入
      計畫之起始時間計算至本年底核計其投入時間，再按其占
      全年度比例計算准予抵減之金額已屬從寬，原核定並無不
      合。
    4.祝經愷等13人薪資認列情形如下表：
┌────┬─────┬────────┬─────┐
│姓名    │申報薪資  │  參與專案名稱  │ 備    註 │
├────┼─────┼────────┼─────┤
│祝經愷  │1,296,000 │ HMD、6086      │ 投入計畫 │
├────┼─────┼────────┤ 起始自   │
│黃聖嘉  │  780,000 │ HMD、5012      │ 8月起    │
├────┼─────┼────────┤          │
│昌平和  │  396,000 │ HMD、5012      │          │
├────┼─────┼────────┼─────┤
│鄭仁舟  │  384,000 │ 6200、6086     │ 投入計畫 │
├────┼─────┼────────┤ 起始自   │
│林清傳  │1,140,000 │ 6200、6086     │ 7月起    │
├────┼─────┼────────┤          │
│林忠孝  │  480,000 │ 6200、HMD、608 │          │
├────┼─────┼────────┼─────┤
│于英傑  │  708,000 │ VOD808         │ 投入計畫 │
├────┼─────┼────────┤ 起始自   │
│呂智芬  │  420,000 │ VOD808         │ 6月起    │
├────┼─────┼────────┤          │
│房正隆  │1,110,000 │ VOD808、6200   │          │
│        │          │ 、6086         │          │
├────┼─────┼────────┤          │
│徐永祥  │  720,000 │ VOD808、6200、 │          │
│        │          │ HMD、5012、6086│          │
├────┼─────┼────────┤          │
│湯宗龍  │  420,000 │ VOD808、6200、 │          │
│        │          │ HMD、5012、6086│          │
├────┼─────┼────────┤          │
│王凱平  │  312,000 │ VOD808、6200、 │          │
│        │          │ HMD、5012、6086│          │
├────┼─────┼────────┤          │
│粘淑梨  │  444,000 │ VOD808、6200、 │          │
│        │          │ HMD、5012、6086│          │
└────┴─────┴────────┴─────┘
┌─────────────────────────┐
│祝經愷等3人薪資合計2,472,000×（5÷12）＝1,030,000│
│鄭仁舟等3人薪資合計2,004,000×（6÷12）＝1,002,000│
│于英傑等7人薪資合計4,134,000×（7÷12）＝2,411,500│
│                                     合計4,443,500│
└─────────────────────────┘
    理  由
一、本件訴訟繫屬中，被告之代表人由陳忠義變更為甲○○，茲
    據其聲明承受訴訟，核無不合，應予准許。合先敘明。
二、按「公司得在投資於研究與發展及人才培訓支出金額5 ﹪至
    25﹪限度內，抵減當年度應納營利事業所得稅額。」為促進
    產業升級條例第6 條第2 項所明定。次按「本辦法所稱研究
    與發展之支出，包括公司為研究新產品或新技術、改進生產
    技術、改進提供勞務技術及改善製程所支出之下列費用：
    一、研究發展單位專門從事研究發展工作之全職人員之薪資
    。」為投資抵減辦法第2 條第1 項第1 款所明定。另按「『
    薪資支出』之認定以營利事業所得稅查核準則第71條規定之
    範圍為準，並按實際從事研究發展工作之月份所領取之薪資
    為限。」為投資抵減辦法審查要點附表項目壹、一認定原則
    四前段所規定。
三、本件原告90年度營利事業所得稅結算申報，原列報研究與發
    展支出13,832,066元及可抵減稅額5,467,539 元，其中研究
    發展單位專門從事研究發展工作之全職人員薪資8,610,000
    元，被告初查以其研究計畫VOD808、6200、6086、5012及
    HND 等5 項之起始時間均係90年6 月後，依祝經愷等13人實
    際參與研究計畫時間之比例核算非屬研究發展期間之薪資
    4,166,500 元，否准認列，其餘4,443,500 元准認列，乃核
    定研究與發展支出9,665,566 元及可抵減稅額2,416,391 元
    。原告就否准認列之薪資4,166,500 元部分不服，循序提起
    本件訴訟。原告主張系爭薪資4,166,500 元應認列為研究發
    展支出，無非是以原告之專業研發人員，對計畫之執行雖於
    90 年當年度6 月後計劃方開始進行，惟該等人員於同年度
    元月已經開始著手訂立計畫之方針，針對研發計畫之基礎
   ，進行研議，可謂是對研發工作進行有益且不可取代之步驟
   為據。惟查：
(一)、原告之研究計畫有VOD808等5 項，起始日期分別為90 年6
      月18日、7 月11日、8 月27日、8 月27日及8 月1 日 (計
      畫專案名稱及各研究人員開始 (投入)計 畫之月份詳見事
      實欄被告之主張4.) ，有原告提出之時程表附原處分卷 (
      第526 頁至538 頁)為 證，亦為原告所不爭執。而如上所
      述，得列報為研究發展之「薪資支出」之認定以營利事業
      所得稅查核準則第71條規定之範圍為準，並按實際從事研
      究發展工作之月份所領取之薪資為限。既是「按實際從事
      研究發展工作」之月份所領取之薪資為限，被告依研究人
      員全年度實際從事研究發展工作之時間比例計算准予認列
      之薪資，其餘 (4,166,500 元)否准認列，即無不合。
(二)、原告主張其人員於同年度元月已經開始著手訂立計畫之方
      針，針對研發計畫之基礎，進行研議，係以原處分卷 (第
      86 頁)所附之原告90年度營利事業所得稅結算申報書上所
      載之適用「公司研究與發展及人才培訓支出適用投資抵減
      辦法」規定之明細 (見準備程序筆錄)為 據。然該明細僅
      係記載其支出項目、申報數及抵減稅額之計算，並無關於
      原告公司人員係於何時開始著手訂立計畫之方針，針對研
      發計畫之基礎，進行研議之記載。原告此部分之主張已無
      從證明。何況研發人員訂立計畫之方針，針對研發計畫之
      基礎進行研議，究係屬投入研究發展前之準備工作，並非
      「實際從事研究發展工作」，該部分之支出，自無認列研
      究發展支出之餘地。
四、從而，原處分依研究人員實際參與研究計畫時間之比例核算
    非屬研究發展期間之薪資4,166,500 元，否准認列，其餘
    4,443,500 元准認列，核定研究與發展支出9,665,566 元及
    可抵減稅額2,416,391 元，並無違法，訴願決定予以維持，
    亦無不合。原告訴請撤銷，為無理由，應予駁回。
五、據上論結，本件原告之訴為無理由，爰依行政訴訟法第98條
    第3 項前段，判決如主文。
中    華    民    國    95     年     8     月    31  日
                        第三庭審判長法  官 陳國成
                                    法  官 陳秀
                                   法  官 吳東都
上為正本係照原本作成。
如不服本判決，應於送達後20日內，向本院提出上訴狀並表明上
訴理由，如於本判決宣示後送達前提起上訴者，應於判決送達後
20日內補提上訴理由書（須按他造人數附繕本）。
中    華    民    國    95     年      8    月    31  日
                                    書記官 張能旭


司法院資訊處製作；財團法人民間司法改革基金會備份。
